臺灣高等法院民事判決　　　　　　　　　　　　　　　九十三年度勞上字第一四號
　　上　訴　人　甲○○
　　訴訟代理人　李成功律師
　　被上訴人　　天文旅行社股份有限公司
　　法定代理人　徐曜東
　　訴訟代理人　柯莉娟律師
當事人間請求給付退休金事件，上訴人對於中華民國九十三年一月三十日臺灣臺北地
方法院九十二年度勞訴字第一四七號第一審判決提起上訴，本院於九十三年七月十三
日言詞辯論終結，判決如下：
    主      文
上訴駁回。
第二審訴訟費用由上訴人負擔。
    事實及理由
一、本件上訴人起訴主張：伊自民國（下同）六十二年六月二十日起受僱訴外人台灣
    中國運通有限公司（下稱中國運通公司），嗣後依序任職被上訴人公司（時為有
    限公司，下稱改制前被上訴人公司）及訴外人天和旅行社股份有限公司（下稱天
    和公司），並於八十五年四月一日再任職被上訴人公司（已改制為股份有限公司
    ，下稱改制後被上訴人公司），任職期間即如附表一所示。被上訴人對於伊任職
    他公司之工作年資均予承認，詎其於九十二年三月三十一日將伊予以資遣，剝奪
    伊自請退休之既得權，自不生終止契約之效力，伊並於九十二年五月二十二日自
    請退休。又縱認被上訴人上開所為資遣已生終止兩造間勞動契約之效力，亦應認
    係命令伊退休，是被上訴人均應依勞動基準法（下稱勞基法）第五十五條給付伊
    不足之退休金新台幣（下同）二百六十五萬六千四百八十五元，爰先位請求被上
    訴人應給付伊上開不足退休金加計法定遲延利息；再如認被上訴人已於九十二年
    三月三十一日合法資遣伊，被上訴人仍應依勞基法第十七條規定給付不足之資遣
    費一百三十六萬九千八百六十八元，爰備位請求被上訴人應給付伊前揭不足資遣
    費加計法定遲延利息，及均陳明願供擔保請准宣告假執行等語。原審為上訴人敗
    訴之判決，上訴人聲明不服，提起上訴，並聲明廢棄原判決，求為如上開先備位
    聲明之判決，及陳明願供擔保請准宣告假執行。
二、被上訴人則以：伊於八十五年四月一日係以新聘勞工身分重新僱用上訴人，伊僅
    從優承認上訴人自七十七年七月一日起受僱天和公司之工作年資，並從優自六十
    二年六月二十日起算上訴人之休假年資，至於上訴人七十七年七月一日前之工作
    年資因上訴人於七十七年六月二十一日自伊公司離職，至天和公司任職而中斷，
    自不得予以併計（如附表二所示）。是上訴人自七十七年七月一日起至伊於九十
    二年三月三十一日資遣上訴人之日止之工作年資，尚未符合勞基法規定之退休要
    件。又因伊最重要客戶英國亞洲航空公司（下稱英亞航公司）自九十一年三月四
    日起停飛台北及馬尼拉，致伊營業狀況持續虧損而有業務緊縮之必要，復無其他
    職缺可供安排上訴人，遂於九十二年三月三十一日資遣上訴人，並依勞基法第十
    七條規定計付自七十七年七月一日受僱天和公司起至九十二年三月三十一日止工
    作年資之資遣費予上訴人，伊並未積欠上訴人任何款項等語，資為抗辯，而於本
    院聲明駁回上訴，如受不利判決，願供擔保請准宣告免為假執行。
三、查被上訴人係經營旅行業，主要業務為接受委託代售國內外海、陸、空運輸事業
    之客票或代旅客購買國內外客票及托運行李等業務，有公司基本資料查詢單乙份
    在卷可稽（見原法院九十二年度北勞調字第十三號卷第十五、十六頁），則依中
    華民國行業標準分類規定係屬運輸、倉儲及通信業（見原審卷第十六至二三頁）
    ，被上訴人應屬依勞基法第三條第一項第六款規定，自七十三年八月一日起適用
    勞基法之行業。又上訴人係受僱被上訴人擔任票務人員，受被上訴人指揮監督提
    供勞務，為兩造所不爭，故兩造間之僱傭契約應屬勞基法第二條第六款規定之勞
    動契約而有勞基法之適用（最高法院八十九年度台上字第一三０一號判決要旨參
    照），合先敘明。
四、經查上訴人主張其自六十二年六月二十日起受僱中國運通公司，嗣後依序任職改
    制前之被上訴人及天和公司，並於八十五年四月一日再回至改制後之被上訴人公
    司任職，期間均擔任票務人員，而被上訴人於六十九年七月二十五日及八十五年
    三月三十一日分別出具書面，承認上訴人在中國運通公司及天和公司之工作年資
    可至改制後之被上訴人公司銜接計算，惟被上訴人於九十二年三月三十一日將上
    訴人予以資遣，並以月平均工資九萬零八百二十元計付上訴人七十七年七月一日
    受僱天和公司後之工作年資之資遣費一百三十三萬九千五百九十五元，上訴人則
    於九十二年五月二十二日向被上訴人為自請退休表示等事實，業據上訴人提出上
    訴人勞工保險被保險人投保資料表、被上訴人同意書、受僱同意書、在職證明書
    、解僱函、上訴人九十年至九十二年請假卡、自願請辭書、上訴人台北長安郵局
    第九一０號存證信函、被上訴人台北長安郵局第一０八一號存證信函、律師函為
    證（見上開北勞調卷第十七至三九、六一至六二頁），復為被上訴人所不爭，堪
    信為真實。
五、先位部分：
    上訴人復主張被上訴人承認自六十二年六月二十日起算上訴人之工作年資，且已
    達三十年，符合勞基法自請退休或命令退休之要件，應給付其不足之退休金云云
    ，則為被上訴人所否認，並以前開情詞置辯。是本院應審究者，核為上訴人任職
    各該公司之起迄期間為何？被上訴人有否承認自六十二年六月二十日起算上訴人
    之工作年資？上訴人於被上訴人公司之工作年資究為多少？被上訴人之終止契約
    是否合法？經查：
  (一)上訴人主張其於如附表一所示任職期間各起始日分別受僱於各該公司，固據其提
    出被保險人投保資料表乙份在卷可參（見上開北勞調卷第十七頁），而依勞工保
    險條例第十一條規定，各投保單位應於勞工到職之當日，列表通知保險人，其保
    險效力之開始或停止，均自應為通知之當日起算。然查雇主何時為勞工投保尚非
    恆與勞工實際任職日期相同，其間容有落差，蓋勞工於任職後，始提供資料供公
    司為其投保，乃事所常見，是勞工保險投保資料表僅足證明雇主為勞工投保之日
    期，至於勞工任職之真正起迄日期自應仍視實際情況而決之。
  (二)查依兩造不爭執真正之被上訴人於六十九年七月二十五日出具之函文所示（見上
    開北勞調卷第十八頁），係告以上訴人改制前之被上訴人公司將於六十九年八月
    一日成立【We are pleased to inform you that on August 1, 1980 a new
    company TAIWAN TRAVEL INCORPORATED（天文旅行社）has been formed...】，
    請上訴人於同年七月二十八日前回覆是否接受轉至改制前之被上訴人公司任職（
    Please confirm your acceptance of this offer...no later than July 28,
    1980），可認上訴人於中國運通公司任職期間為六十二年六月二十日起至六十九
    年七月三十日，並自六十九年八月一日起轉至改制前之被上訴人公司任職。又天
    和公司於七十九年十一月十九日曾開立在職證明書（見上開北勞調卷第八三頁）
    ，其上記載上訴人於七十七年七月一日離開改制前之被上訴人公司至天和公司任
    職，業據被上訴人提出上開在職證明書為憑。上訴人固否認其上所載日期之真正
    ，並主張係被上訴人臨訟製作云云，惟查依上訴人所提出其七十七年度之扣繳憑
    單（見原審卷第三八頁），其中改制前之被上訴人給付所得所屬年月為七十七年
    一月至同年六月，天和公司則係自七十七年七月至同年十二月為給付，堪認被上
    訴人抗辯上訴人係於七十七年七月一日至天和公司任職乙節，即非全不足採，是
    該在職證明書雖屬天和公司內部文件，亦足認並非臨訟製作，堪認上訴人係自七
    十七年七月一日至八十五年三月三十一日止於天和公司任職。另改制前之被上訴
    人於七十七年六月二十一日開立離職證明書（見上開北勞調卷第八二頁），記明
    上訴人於同日自被上訴人公司離職，而上開離職證明書之格式，核與台北市政府
    建設局於七十五年間就台北市旅行業者對從業人員離職應開具之離職證明所規定
    之格式相符，此有該局（75) 78建七字第四八七三七號函及附件在卷可佐（見本
    院卷第五八、五九頁），足信非被上訴人臨訟製作，然依前揭扣繳憑單關於天和
    公司部分係自七十七年七月起為薪資之給付，且上訴人於天和公司與改制前之被
    上訴人公司業務相關連，參以一般旅行業者之票務業務尚不可能有中斷數日之情
    形，可證上開記載上訴人於七十七年六月二十一日離職，無非係為配合該離職證
    明書開立之日期所為填載，實際上，上訴人仍應係持續於被上訴人公司服勞務至
    七十七年六月三十日止，至同年七月一日始至天和公司任職，始與常情相符，是
    上訴人實際任職於中國運通公司、改制前之被上訴人公司及天和公司之起迄期間
    ，應如附表三所示。至於被上訴人抗辯票務容有他人代理之情形云云，然天和公
    司既延攬改制前被上訴人之員工，並繼續從事航空公司票務業務，要無短短數日
    ，猶捨熟捻業務之上訴人而委由他人代理之可能，其所辯，尚不足取。
  (三)就年資應否併計部分：
    上訴人復主張被上訴人於六十九年七月二十五日及八十五年三月三十一日已分別
    出具書面同意，將上訴人受僱中國運通公司及天和公司之工作年資，分別銜接至
    改制前、後之被上訴人公司計算，則依公營事業移轉民營條例（下稱民營條例）
    第八條規定「結清年資權利義務全部重新起算」之反面解釋，可認被上訴人已繼
    受上訴人在他公司所享有之全部權利義務；另被上訴人公司所製作之請假卡及九
    十一年八月九日在職證明書上所載之上訴人到職日期，亦為上訴人受僱中國運通
    公司之日即六十二年六月二十日，故上訴人之工作年資已符合自請退休之要件等
    語，固據其提出同意書、請假卡、在職證明書為佐（見上開北勞調卷第十八至二
    七頁）。惟查：
    1.按勞基法第五十三條第二款所規定勞工得自請退休之要件為工作二十五年以上
      ，此所謂「工作二十五年」，係指工作年資滿二十五年（勞基法第五十五條第
      一項第一款規定參照）。而勞工之工作年資，應係指自勞工受僱日起算，在同
      一雇主、同一事業單位未曾間斷連續工作之年資（勞基法第八十四條之二、第
      五十七條、勞基法施行細則第五條第一項、勞基法施行細則第五條第一項、行
      政院勞工委員會 (八七)台勞動三字第０二二八四一號函及八三)台勞動三字第
      三九七四二號函參照）。次按勞基法第十條固規定定期契約屆滿後或不定期契
      約因故停止履行後，未滿三個月而訂定新約或繼續履行原約時，勞工前後年資
      ，應合併計算。惟此係指勞工受僱於同一雇主同一事業單位之情形而言（最高
      法院八十二年度台上字第二九三八號判決要旨參照）。
    2.查上訴人於七十七年六月自改制前之被上訴人公司離職後，係至與被上訴人公
      司非屬同一事業單位之天和公司任職，核與勞基法第十條所定併計工作年資必
      須前後受僱於同一事業單位之要件不符，被上訴人抗辯不能將上訴人受僱於中
      國運通公司及改制前之被上訴人公司之工作年資（六十二年六月二十日起至七
      十七年六月三十日止），與上訴人受僱天和公司及改制後之被上訴人公司（七
      十七年七月一日起）之工作年資，併予計算上訴人受僱於改制後之被上訴人公
      司之工作年資，應屬可取。
    3.上訴人雖主張被上訴人公司於六十九年七月二十五日及八十五年三月三十一日
      已分別出具書面同意將上訴人受僱中國運通公司及天和公司之工作年資銜接至
      被上訴人公司計算，自應併計上訴人受僱中國運通公司及天和公司之工作年資
      。然查被上訴人於六十九年七月二十五日 (改制前）及八十五年三月三十一日
      （改制後）所出具之上開同意書，於第二點及第二條分別載明：「your
      service longitivity and seniority with China Express（中國運通公司）
      will be carried over and recognized by the new company」、「你在天和
      旅行社服務年資可轉移至天文旅行社銜接計算」（見上開北勞調字卷第十八至
      二十頁），核其文義僅單純同意將上訴人受僱中國運通公司及天和公司之工作
      年資轉移至被上訴人公司銜接計算，亦即同意以優於勞基法規定計算上訴人之
      工作年資，然並無被上訴人同意承受上訴人與中國運通公司、天和公司間之契
      約關係，或將上訴人在中國運通公司、天和公司任職視為在被上訴人公司任職
      之記載，自不能以上開書面，遽認上訴人受僱於中國運通公司或天和公司，即
      等同於受僱被上訴人公司，堪認被上訴人抗辯上訴人係重新受僱於改制後之被
      上訴人公司，其間因上訴人之受僱天和公司，業致其年資中斷等語，即非不足
      採信，且依上開同意書之記載，亦不足據以認定改制後之被上訴人公司曾同意
      將上訴人至天和公司任職前之工作年資併計入改制後被上訴人公司之工作年資
      。是上訴人既於七十七年六月自被上訴人公司離職，另至天和公司任職，顯已
      與改制前之被上訴人終止原勞動契約，則其嗣於八十五年四月一日起又再受僱
      於改制後之被上訴人公司，顯係成立另一新勞動契約，自不因改制後之被上訴
      人公司曾於八十五年間出具上開同意天和公司工作年資銜接計算之書面而受影
      響。故上訴人既非受僱於同一事業單位，其主張前後年資應予併計，自不足取
      。
    4.上訴人復主張天和公司與被上訴人公司同為英商怡和集團之關係企業，且其實
      際之自然人僱主均係同一，其亦未辦理離職手續，而係在各公司間轉調，年資
      自不應之中斷云云，並提出怡和集團簡介、被上訴人公司及天和公司登記事項
      卡（原審卷第三九至四十、五五至五八頁）為證。然查：
      (1)所謂權利及義務，乃一法律地位，基此地位得向相對人為一定請求者為權利
        ；應受相對人之請求者為義務，權利及義務為法律關係之基本要素（最高法
        院六十一年台再字第六八一號判例參照）。惟上訴人受僱中國運通公司或天
        和公司之始日，則為足以發生一定法律效果之法律事實，並非權利義務之法
        律關係，自非屬承受權利義務之範圍，上訴人以被上訴人承受其在中國運通
        公司及天和公司之權利義務，即主張上訴人在中國運通公司及天和公司任職
        ，即等同於在被上訴人公司任職，即難遽採。
      (2)依兩造於八十五年三月三十一日所簽立之受僱同意書（見上開北勞調卷第二
        十頁、本院卷第三五頁），其中第二條係約定「您（即上訴人）在天和旅行
        社服務年資可轉移至天文旅行社銜接計算」；第四條則約定「其他如：：：
        年假：：等均依照本公司職員工作規則遵行」，參以證人即被上訴人公司副
        總經理陳菡英到庭證稱其公司規則並未就自天和公司轉任之員工之特別休假
        年資有特別約定，而係依協議而來等語（見本院卷第七三頁），可知兩造所
        約定上訴人特別休假日數之計算時點，與工作年資銜接計算之標準並不相同
        ，其中就工作年資部分僅併計天和公司工作年資，否則無另就年假部分另以
        第四條約定之理由。觀諸上訴人自改制前之被上訴人公司至天和公司任職時
        ，並未有如上開同意書之簽署或就工作年資之銜接為約定乙節，顯見當時上
        訴人至天和公司任職時，天和公司即未同意將其於改制前之被上訴人公司任
        職之工作年資計入天和公司之服務年資屬實。
      (3)再證人即被上訴人公司負責人事行政之行政主任張金華及副總經理陳菡英均
        到庭證稱：依其前手交付之文件及口頭告知事項，上訴人計算特別休假日數
        之工作年資係自六十二年間起算，與上訴人其他工作年資之計算不同，故上
        訴人請假卡上記載之到職日期為六十二年六月二十日，惟因張金華之疏忽而
        誤以請假卡上所載休假起算日核發中文之在職證明等語（見原審卷第三一八
        、三一九頁，本院卷第七十至七二頁）。復參酌證人張金華提出之上訴人之
        人事資料表（見原審卷第三二五頁）上所記載之上訴人到職日期，亦有上訴
        人實際到職被上訴人公司之日期（八十五年四月一日）及到職中國運通公司
        之日期（六十二年六月二十日），堪認兩造確就計算上訴人特別休假日數之
        工作年資，與計算上訴人資遣費及退休金等勞動條件之工作年資係為不同約
        定，自不足以上開九十一年在職證明及請假單上有關Joined Date係記載為
        六十二年六月二十日，而得認定被上訴人承認上訴人之受僱日期為六十二年
        六月二十日。另觀諸上開人事資料表之記載，核與前揭被上訴人八十五年間
        出具之同意書第二條、第四條約定之內容相符，足認上開人事資料表為真正
        ，上訴人徒泛謂上開人事資料表並不實在，顯係事後偽填云云，惟未能舉證
        以實其說，自不足採。
      (4)又自天和公司於七十九年十一月十九日所出具證明書，係承認上訴人享有十
        八天特別休假（見上開北勞調卷第九二頁）乙節觀之，可知天和公司係自上
        訴人六十二年六月二十日受僱中國運通公司之日起計算上訴人特別休假日數
        之工作年資（勞基法第三十八條規定參照）。而本件未見天和公司曾有承認
        併計上訴人受僱中國運通公司及改制前被上訴人公司工作年資之意思表示，
        已如前述，再自天和公司於七十七年七月間陳報與交通部觀光局之「旅遊業
        從業人員名冊」（見原審卷第五十至六一頁）關於上訴人之到職日期亦非記
        載六十二年六月二十日等情以觀，益證天和公司就上訴人其他勞動條件部分
        並未承認上訴人受僱中國運通公司及改制前之被上訴人公司之工作年資，足
        見被上訴人公司抗辯其係為不影響上訴人在天和公司已取得之權利，而比照
        天和公司將計算特別休假日數與計算退休金、資遣費等勞動條件之工作年資
        為不同計算方式，並依天和公司之模式，自上訴人六十二年六月二十日受僱
        中國運通公司起計算上訴人特別休假之工作年資，始在計算上訴人休假日之
        請假卡上記載到職日為六十二年六月二十日等語非虛。
      (5)再者，被上訴人公司係於改制後即於上訴人自天和公司離職後始併入英商怡
        和集團，此觀卷附怡和集團簡介上所載被上訴人公司為改制後名稱即明（見
        原審卷第四十頁），已難認改制前之被上訴人公司於七十七年間即與天和公
        司係屬關係企業。況改制後現今之被上訴人公司董監事中，僅有二人即蔣千
        里與牛飛，與七十七年間之改制前之被上訴人公司相同，且該二人所持有之
        股份總數合計五十五萬股，約僅占董監事所持有股份總數二百二十五萬股之
        四分之一，亦有被上訴人公司變更登記事項卡及公司基本資料查詢可佐 (見
        原審卷第五五頁至五八頁），且八十五年四月一日上訴人至被上訴人公司任
        職時，被上訴人公司業經怡和亞洲控股公司（即英商怡和集團）入主並予改
        組，嗣後董事、監察人幾已全部變更，有該公司董事、監察人資料可佐（原
        審卷第六五頁），則在被上訴人公司之股東及執行業務之董事已有大幅變更
        之情況下，自難認被上訴人公司有以優於勞基法之規定承認上訴人前在改制
        前被上訴人公司工作年資之動機。本件亦不足據天和公司有部分股東與改制
        前之被上訴人公司部分股東係相同，即遽認天和公司與改制前之被上訴人公
        司有從屬、相互投資及控制之關係企業關係存在，否則天和公司要無不比照
        被上訴人公司於六十九年七月二十五日及八十五年三月三十一日出具同意書
        之作法，同意上訴人於改制前被上訴人公司之年資得予併計之理，此業如前
        述，更遑論上訴人係受雇於公司，而非公司之自然人股東。是上訴人自改制
        前之被上訴人公司至天和公司或嗣後自天和公司至改制後之被上訴人公司，
        要難認係在公司內之轉調，上訴人此部分主張，洵不足取。應認上訴人於天
        和公司前之工作年資，改制後之被上訴人並未承認予以併計。
    5.至若上訴人另主張依民營條例或行政院勞工委員會（下稱勞委會）八十八年十
      二月十日（88）台勞動一字第００五二八四五號、八十九年七月十九日（89）
      台勞動一字第００二五九六六號函示，上訴人於中國運通公司、改制前被上訴
      人公司、天和公司之年資均應併計入改制後被上訴人公司之工作年資云云。然
      本件上訴人非由公營事業移轉至民營事業，已難認有上開民營條例之適用；另
      勞委會前揭函示容係對公務機構、公立學校之工友、技工等年資應如何併計，
      及就高雄市稅捐處及市立空中大學是否屬勞基法第五十七條所稱之同一事業單
      位所為之函示，且係就公法人間法人是否同一性而得累積年資之個案所為之解
      釋，本件自難比附援引，亦難謂上訴人工作年資未予併計七十七年七月一日前
      之工作年資有何割裂勞基法適用之情形，附此敘明。
  (四)就被上訴人有無合法終止契約部分：
    按虧損或業務緊縮，二者有其一，雇主即得預告勞工終止勞動契約，此由勞基法
    第十一條第二款規定之反面解釋自明（最高法院九十一年度台上字第七八七號判
    決要旨參照）。查被上訴人公司主要客戶英亞航公司於九十一年三月四日起停飛
    台北及馬尼拉，致被上訴人公司業務大幅縮減致營業額大幅減少，其台北分公司
    僅九十一年度營業虧損即達二百四十萬四千七百零四元，九十二年一月至六月間
    亦有五百九十九萬八千一百五十元之虧損，業據被上訴人提出其九十一年度營利
    事業所得稅結算申報書、虧損表、英亞航公司新聞稿及中譯文為憑（見上開北勞
    調卷第九四至九七頁、原審卷第一六二、二五三頁），並有被上訴人財務報表暨
    會計師查核報告乙份附卷外可稽。而被上訴人並自九十二年四月一日起停止台中
    分公司之業務並資遣該分公司全部員工，復將高雄分公司遷至較小之營業處所並
    資遣一名員工，分別經交通部觀光局九十二年五月十二日觀業字第０九００一四
    四九三號函、及九十二年五月九日觀業字第０九二００一四四八七號函核准在案
    等情，亦有觀光局上開函文附卷可佐（見原審卷第一七０、一七一頁），參酌自
    上訴人於九十二年三月三十一日經解僱後，被上訴人公司猶持續虧損等情，堪認
    被上訴人於解僱上訴人當時，確已有因業務緊縮而長期虧損之情形無訛。上訴人
    亦不否認其係負責英亞航公司之票務業務，是被上訴人因其虧損而有縮編組織之
    必要，於九十二年二月間預告將於九十二年三月三十一日予以資遣，於法自無不
    合，難認被上訴人有何預防性解僱或違反解僱最後手段性原則之情事，而上訴人
    於被上訴人處之工作年資既僅十四年又九個月，亦難謂被上訴人之終止契約，有
    何剝奪勞工退休金既得權可言。且被上訴人係依勞基法第十一條第二款之規定終
    止兩造間勞動契約（見上開北勞調卷第六一頁被上訴人函文所提significant
    losses之字樣），而非依同條第四款「業務性質變更，有減少勞工之必要，又無
    適當工作可供安置時」為由加以終止，即難遽認被上訴人尚須踐行如上開第四款
    所示之安置義務，蓋此時被上訴人既已因虧損而無法維持原有經營規模，與公司
    僅係業務性質變更，尚非經營困難之情形不同，殊難期待被上訴人猶有餘力踐行
    安置義務，是上訴人主張被上訴人並無長期虧損情事，且未盡安置義務，其資遣
    不合法云云，要不足採，應認兩造間之勞動契約業經被上訴人於九十二年三月三
    十一日合法終止。
  (五)從而，上訴人自八十五年四月一日始再受僱改制後之被上訴人公司，計至被上訴
    人於九十二年三月三十一日資遣上訴人止，上訴人連續未間斷之工作年資僅七年
    。惟因被上訴人於八十五年三月三十一日承認上訴人在訴外人天和公司服務年資
    可轉移至被上訴人公司銜接計算，則將上訴人自七十七年七月一日起受僱天和公
    司之工作年資，與上訴人受僱被上訴人公司之年資併予計算後，上訴人之工作年
    資仍僅十四年九個月，並未達勞基法第五十三條第二款工作二十五年以上之自請
    退休要件。是上訴人主張其已可自請退休或應認係命令退休，並得請領退休金，
    被上訴人之資遣剝奪其退休金之既得權云云，殊難憑採。
六、備位部分：
    上訴人備位主張如認被上訴人終止契約為合法，亦應給付其不足之資遣費云云。
    然依勞基法第十七條規定：「雇主依前條終止勞動契約者，應依左列規定發給勞
    工資遣費：一、在同一雇主之事業單位繼續工作，每滿一年發給相當於一個月平
    均工資之資遣費。二、依前款計算之剩餘月數，或工作未滿一年者，以比例計給
    之。未滿一個月者以一個月計」可知資遣費之工作年資，亦以勞工在同一雇主之
    事業單位繼續工作之期間為準。是上訴人在被上訴人公司之工作年資，既於七十
    七年六月三十日自改制前之被上訴人公司離職後即為中斷，並因改制後之被上訴
    人於八十五年四月一日承認方可將上訴人在天和公司之工作年資銜接計算在被上
    訴人公司之工作年資，已如前述，則被上訴人於九十二年三月三十一日資遣上訴
    人時，其工作年資應為十四年又九個月，其計算資遣費之基數即為十四又四分之
    三。計上訴人得依勞基法第十七條規定請求之資遣費應為一百三十三萬九千五百
    九十五元（月平均工資90820×年資基數14又3/4=0000000），依勞基法第十六條
    第一項第三款規定得請求之預告工資則為九萬零八百二十元。是被上訴人於九十
    二年三月三十一日將上訴人予以資遣，並以月平均工資九萬零八百二十元計付上
    訴人七十七年七月一日受僱天和公司後之工作年資之資遣費一百三十三萬九千五
    百九十五元，及預告工資九萬零八百二十元，經上訴人受領，此有被上訴人函文
    及存款憑條可參（見上開北勞調卷第六一、九八頁），復為上訴人所不爭，應認
    被上訴人並未有短付資遣費之情形。是上訴人主張本件應自六十二年六月二十日
    起算工作年資，被上訴人應給付不足之資遣費云云，即不足採。
七、綜上所述，上訴人於被上訴人之工作年資既應自七十七年七月一日上訴人任職天
    和公司起算至九十二年三月三十一日止，其工作年資僅十四年九個月，則上訴人
    先位依勞基法第五十五條規定請求被上訴人給付不足之退休金二百六十五萬六千
    四百八十五元；備位請求被上訴人給付不足之資遣費一百三十六萬九千八百六十
    八元，併均加計法定遲延利息，洵屬無據，均不應准許，其假執行之聲請亦失所
    附麗，應併予駁回。原審為上訴人敗訴之判決，及駁回其假執行之聲請，即無不
    合。上訴意旨指摘原判決不當，求予廢棄改判，為無理由，應予駁回。
八、本件事證已臻明確，兩造其餘攻擊防禦方法，經本院審酌後，核與本件判決結果
    無影響，爰不逐一論述，附此敘明。
據上論結，本件上訴為無理由，依民事訴訟法第四百四十九條第一項、第七十八條，
判決如主文。
中　　　華　　　民　　　國　　九十三　　年　　　八　　　月　　三    　　日
                              勞工法庭
                                  審判長法  官  黃  騰  耀
                                        法  官  許  文  章
                                        法  官  黃  莉  雲
正本係照原本作成。
如不服本判決，應於送達後二十日內向本院提出上訴書狀，其未表明上訴理由者，應
於提出上訴後二十日內向本院補提理由書狀（均須按他造當事人之人數附繕本）上訴
時應提出委任律師或具有律師資格之人之委任狀；委任有律師資格者，另應附具律師
資格證書及釋明委任人與受任人有民事訴訟法第四百六十六條之一第一項但書或第二
項（詳附註）所定關係之釋明文書影本。
中　　　華　　　民　　　國　　九十三　　年　　　八　　　月　　　五　　　日
　　　　　　　　　　　　　　　　　　　　書記官  秦  仲  芳
附註：
民事訴訟法第四百六十六條之一（第一項、第二項）：
對於第二審判決上訴，上訴人應委任律師為訴訟代理人。但上訴人或其他法定代理人
具有律師資格者，不在此限。
上訴人之配偶、三親等內之血親、二親等內之姻親，或上訴人為法人、中央或地方機
關時，其所屬專任人員具有律師資格並經法院認為適當者，亦得為第三審訴訟代理人
。
